臺灣板橋地方法院交通事件裁定
原處分機關　交通部公路總局臺北區監理所
異　議　人
即受處分人　甲○○
上列受處分人因違反道路交通管理處罰條例案件，對交通部公路
總局臺北區監理所於民國93年9 月8 日，以北監營字第裁40-C00
000000號所為之裁決處分（原舉發案號：臺北縣政府警察局93年
9 月3 日北縣警交字第C00000000 號），聲明異議，本院裁定如
下：
    主  文
異議駁回。
    理  由
一、原處分意旨以：異議人即受處分人甲○○於民國93年9 月3
    日，駕駛車號HH-900號營業遊覽大客車，沿臺北縣新莊市○
    ○路往桃園縣方向行駛，於當日6 時許，在行經臺北縣新莊
    市○○路台富食品工廠前（即臺北縣新莊市○○路26號旁）
    時，因「變換車道未注意後方來車，違反道路交通安全規則
    ，因而肇事致人死亡」違規，經警掣單舉發，乃依道路交通
    管理處罰條例第61條第1 項第4 款（漏引同條例第67條第3
    項）之規定，裁處異議人吊銷駕駛執照，並1 年內禁考。
二、異議意旨略以：當時異議人所駕駛之車輛是直行狀態，並未
    變換車道。斯時因異議人所駕車輛右側機車很多，被害人劉
    銘貴是由左後方騎進禁行機車道，而左邊即是施工圍籬，因
    此被害人才會與異議人所駕駛之車輛左後車身發生擦撞而跌
    倒，是以警方認定係因異議人駕車變換車道不慎而肇事，此
    與事實不符。次以，異議人駕駛大客車多年，未曾肇事，經
    此事件已生教訓，決不再犯，並已與被害人家屬達成民事和
    解，殷盼能從輕裁罰。為此，聲明異議云云。
三、按汽車行駛時，駕駛人應注意兩車併行之間隔，並隨時採取
    必要之安全措施，此道路交通安全規則第94條第3 項定有明
    文。又汽車駕駛人，駕駛汽車違反道路交通安全規則，因而
    肇事致人死亡，吊銷其駕駛執照，並1 年內不得考領駕駛執
    照，道路交通管理處罰條例第61條第1 項第4 款、第67條第
    3 項亦有規定。
四、查原舉發單位臺北縣政府警察局新莊分局係以異議人甲○○
    駕車「變換車道未注意後方來車」，違反道路交通安全規則
    而製單舉發本件交通違規，且經原處分機關交通部公路總局
    臺北區監理所依法裁罰異議人，嗣並經本院向原舉發單位函
    查確認，經回覆表示：本件異議人駕車係違反道路交通安全
    規則第98條第1 項第6 款「變換車道時，應讓直行車先行，
    並注意安全距離」之規定而為舉發，上情分別有臺北縣政府
    警察局93年9 月3 日北縣警交字第C00000000 號舉發違反道
    路交通管理事件通知單（下稱舉發通知單）、違反道路交通
    管理事件裁決書各1 紙及臺北縣政府警察局新莊分局93年10
    月28日新警交裁字第0930038192號函1 份附卷可稽。次查，
    異議人駕駛車號HH-900號營業遊覽大客車，於前揭時、地，
    與同向騎乘車號P28-461 號重型機車之被害人劉銘貴發生擦
    撞，導致被害人劉銘貴人車倒地後不幸死亡，因而經警掣單
    舉發之事實，另有道路交通事故現場圖、道路交通事故調查
    報告表(一)、(二)、事故現場照片28幀、新泰醫院診斷證明書、
    相驗屍體證明書等影本及前開舉發通知單1 紙在卷可參；此
    外，異議人所涉業務過失致死刑事案件，復經臺灣板橋地方
    法院檢察署檢察官為緩起訴處分確定在案，亦有該件緩起訴
    處分書電腦列印本1 份附卷為憑，是以異議人駕駛前開車輛
    與被害人發生車禍，因過失而致被害人死亡之事實明確。又
    觀諸卷附事故現場照片所顯示之路面刮痕等相關位置標示、
    路面寬度與肇事遊覽車之車寬及車輛行進方向、軌跡等資料
    ，復參酌異議人迭於上開事故之刑事案件警詢、偵查時及本
    件聲明異議狀中供稱：係因當時異議人所駕駛之遊覽車右側
    有眾多機車，異議人始將車向左邊開，但仍屬直行狀態，並
    無變換車道等語，固堪認異議人所駕駛之車輛於事發當時確
    非、亦無變換車道之情，然其駕車卻有未注意與他車併行之
    間隔，並隨時採取必要之安全措施之違反前揭道路交通安全
    規則第94條第3 項規定之情形，此並可由被告於同上偵查程
    序中供稱：因伊所駕駛之車輛右邊有5 、6 部機車，所以往
    左邊開，開了一點點，從後照鏡看到一台機車在左後方，然
    後與伊所駕駛之車輛車身擦撞倒地，伊從照後鏡看到時，已
    經要擦撞了，伊從左後照鏡看到機車到事故發生時間很快等
    語得以明證。綜此，對於異議人駕車違反道路交通安全規則
    之事實，原舉發單位暨原處分機關所為前揭認定確有誤會，
    然依道路交通管理處罰條例第第61條第1 項第4 款、第67條
    第3 項之規定，「汽車駕駛人，駕駛汽車違反道路交通安全
    規則，因而肇事致人死亡」，依法即應吊銷其駕駛執照，並
    1 年內不得考領駕駛執照，並不因駕駛人違規態樣之不同而
    異其裁罰效果。從而，雖原舉發單位之舉發暨原處分機關之
    裁決其所執異議人之違規事實有誤，然異議人之行為既仍有
    違反道路交通安全規則第94條第3 項所規定之情形，已如上
    述，則原處分機關之上開瑕疵顯然並無礙於異議人依本件裁
    決書所應負之行政責任。綜上所述，本件異議人駕車違反道
    路交通安全規則，因而肇事致人死亡之違規事實，事證明確
    ，原處分機關據以援引道路交通管理處罰條例第61條第1項
    第4 款（漏引同條例第67條第3 項）之規定，對異議人裁處
    吊銷駕駛執照，並1 年內不得考領駕駛執照，於法尚無違誤
    、不當之處，是本件異議人之異議為無理由，應予駁回。
據上論斷，應依道路交通案件處理辦法第19條，裁定如主文。
中　　華　　民　　國　　94　　年　　2 　　月　　24　　日
                      交通法庭  法　官  黃若美
上列正本證明與原本無異。
如不服本裁定，應於裁定送達後5日內向本院提出抗告狀。
                                書記官  曹秋冬
中　　華　　民　　國　　94　　年　　2 　　月　　25　　日
